【裁判字號】    95,訴,639
【裁判日期】    951106
【裁判案由】    拆屋還地等
【裁判全文】
臺灣板橋地方法院民事判決               95年度訴字第639號
原      告  Ｆ○○
訴訟代理人  賴友仁律師
            Ｅ○○
被      告  丙○○
被      告  丁○○
兼上列1人
訴訟代理人  乙○○    住台北縣三重市○○街37號3樓
被      告  甲○      住台北縣三重市○○街37號5樓
兼上列4人
訴訟代理人  Ｍ○○    住台北縣三重市○○街45號1樓
被      告  宙○○    住台北縣三重市○○街39號2樓
被      告  宇○○    住台北縣三重市○○街39號3樓
被      告  玄○○    住台北縣三重市○○街39號4樓及41號4
                        樓
兼上列3人
被      告  黃○○    住台北縣三重市○○街39號1樓
被      告  天○○    住台北縣三重市○○街43號1樓
被      告  戌○○    住台北縣三重市○○街43號2樓
兼上列2人
訴訟代理人  午○○○  住台北縣三重市○○街43號5樓
被      告  亥○○    住台北縣三重市○○街43號3樓
被      告  Ｇ○○    住台北縣三重市○○街47號5樓
被      告  癸○      住台北縣三重市○○街49號1樓
訴訟代理人  丑○○    住台北縣三重市○○街49號2樓
被      告  Ｉ○○    住台北縣三重市○○○路239號1樓
被      告  Ｊ○○    住台北縣三重市○○○路241號1樓
被      告  卯○○    住台北縣三重市○○○路243號1樓
訴訟代理人  寅○○    住台北縣三重市○○○路241號1樓
複代理  人  Ｊ○○    住台北縣三重市○○○路241號1樓
被      告  子○○    住台北縣三重市○○○路253巷1號2樓
被      告  陳泳霖原名Ｃ○○.
                      住台北縣三重市○○○路253巷1號3樓
被      告  戊○○    住台北縣三重市○○○路253巷1號4樓
被      告  Ｈ○○    住台北縣三重市○○○路253巷7號
被      告  Ｂ○○    住台北縣三重市○○○路253巷9號
訴訟代理人  Ｄ○○    住同上
被      告  Ａ○○    住台北縣三重市○○○路253巷11號
被      告  酉○○    住台北市○○街232巷5號4樓
被      告  申○○    住台北市○○路336巷14號
兼上列2人
訴訟代理人  未○○    住台北縣中和市○○路198巷1號5樓
被      告  壬○○    住台北縣三重市○○○路253巷13號3樓
被      告  庚○○    住台北縣三重市○○○路24巷2-2號
被      告  辰○○○  住台北縣三重市○○街35號2樓
被      告  辛○○    住台北縣三重市○○街37號4樓
上列2人
訴訟代理人  巳○○    住同上
被      告  Ｋ○○    住台北縣三重市○○街41號2樓
訴訟代理人  Ｌ○○    住台北縣三重市○○○路145巷4弄1號3
                        樓
被      告  己○○    住台北縣三重市○○街41號3樓
上列當事人間請求拆屋還地等事件，經本院於民國95年10月23日
言詞辯論終結，判決如下：
    主  文
被告丙○○應將坐落台北縣三重市○○段二一０號土地如附圖所
示Ｂ部分（面積五點八平方公尺）一樓建物拆除，將土地返還原
告。並給付原告新臺幣貳萬壹仟肆佰陸拾元及自民國九十五年十
月五日起至清償日止，按年息百分之五計算之利息。暨自民國九
十五年四月五日起，至返還前開占用土地之日止，按月給付原告
新臺幣參佰伍拾捌元。
被告黃○○應將坐落台北縣三重市○○段二一０號土地如附圖所
示Ｃ部分（面積十二點一平方公尺）一樓建物拆除，將土地返還
原告。並給付原告新臺幣肆萬肆仟柒佰柒拾元及自民國九十五年
十月五日起至清償日止，按年息百分之五計算之利息。暨自民國
九十五年四月五日起，至返還前開占用土地之日止，按月給付原
告新臺幣柒佰肆拾陸元。
被告天○○、戌○○、亥○○、午○○○應各將其所有坐落台北
縣三重市○○段二一０號土地如附圖所示Ｅ部分（面積各零點三
七平方公尺）建物（被告天○○「一樓」、戌○○「二樓」、亥
○○「三樓及四樓」、午○○○「五樓」）拆除，將土地返還原
告。被告天○○、戌○○、午○○○應各給付原告新臺幣貳佰柒
拾肆元；被告亥○○應給付原告新臺幣伍佰肆拾捌元，及均自民
國九十五年十月五日起至清償日止，按年息百分之五計算之利息
。被告天○○、戌○○、午○○○並自民國九十五年四月五日起
，至返還前開占用土地之日止，按月各給付原告新臺幣伍元；被
告亥○○並自民國九十五年四月五日起，至返還前開占用土地之
日止，按月各給付原告新臺幣壹拾元。
被告Ｇ○○應將坐落台北縣三重市○○段二一０號土地如附圖所
示Ｇ部分（面積八點一九平方公尺）一樓建物、Ｇ部分（面積各
四點三七平方公尺）四樓及五樓建物及Ｈ部分（面積各一點九七
平方公尺）四樓及五樓建物拆除，將土地返還原告。並給付原告
新臺幣貳萬陸仟柒佰伍拾元及自民國九十五年十月五日起至清償
日止，按年息百分之五計算之利息。暨自民國九十五年四月五日
起，至返還前開占用土地之日止，按月給付原告新臺幣肆佰肆拾
陸元。
被告癸○應將坐落台北縣三重市○○段二一０號土地如附圖所示
Ｈ部分（面積各一點九七平方公尺）一至三樓建物及Ｇ部分（面
積各四點三七平方公尺）二樓及三樓建物拆除，將土地返還原告
。並給付原告新臺幣壹萬零捌佰肆拾伍元及自民國九十五年十月
五日起至清償日止，按年息百分之五計算之利息。暨自民國九十
五年四月五日起，至返還前開占用土地之日止，按月給付原告新
臺幣壹佰捌拾壹元。
被告Ｉ○○應將坐落台北縣三重市○○段二一０號土地如附圖所
示Ｉ部分（面積十點二五平方公尺）建物拆除，將土地返還原告
。並給付原告新臺幣參萬柒仟玖佰貳拾伍元及自民國九十五年十
月五日起至清償日止，按年息百分之五計算之利息。暨自民國九
十五年四月五日起，至返還前開占用土地之日止，按月給付原告
新臺幣陸佰參拾貳元。
被告Ｊ○○應將坐落台北縣三重市○○段二一０號土地如附圖所
示Ｊ部分（面積十八點一二平方公尺）建物拆除，將土地返還原
告。並給付原告新臺幣陸萬柒仟零肆拾伍元及自民國九十五年十
月五日起至清償日止，按年息百分之五計算之利息。暨自民國九
十五年四月五日起，至返還前開占用土地之日止，按月給付原告
新臺幣壹仟壹佰拾捌元。
被告卯○○應將坐落台北縣三重市○○段二一０號土地如附圖所
示Ｋ部分（面積二十點四七平方公尺）建物拆除，將土地返還原
告。並應給付原告新臺幣柒萬伍仟柒佰肆拾元及自民國九十五年
十月五日起至清償日止，按年息百分之五計算之利息。暨自民國
九十五年四月五日起，至返還前開占用土地之日止，按月給付原
告新臺幣壹仟貳佰陸拾貳元。
被告子○○應將其所有坐落台北縣三重市○○段二一０號土地如
附圖所示Ｌ部分（面積各八點四一平方公尺）一樓、二樓建物拆
除，將土地返還原告。並應給付原告新臺幣壹萬伍仟伍佰伍拾捌
元及自民國九十五年十月五日起至清償日止，按年息百分之五計
算之利息。暨自民國九十五年四月五日起，至返還前開占用土地
之日止，按月給付原告新臺幣貳佰伍拾玖元。
被告陳泳霖應將其所有坐落台北縣三重市○○段二一０號土地如
附圖所示Ｌ部分（面積八點四一平方公尺）三樓建物拆除，將土
地返還原告。並應給付原告新臺幣壹仟壹佰肆拾伍元及自民國九
十五年十月五日起至清償日止，按年息百分之五計算之利息；暨
自民國九十五年四月五日起，至返還前開占用土地之日止，按月
給付原告新臺幣壹佰參拾元。
被告戊○○應將其所有坐落台北縣三重市○○段二一０號土地如
附圖所示Ｌ部分（面積各八點四一平方公尺）四樓建物拆除，將
土地返還原告。並應給付原告新臺幣柒仟柒佰柒拾玖元及自民國
九十五年十月五日起至清償日止，按年息百分之五計算之利息；
並自民國九十五年四月五日起，至返還前開占用土地之日止，按
月給付原告新臺幣壹佰參拾元。
被告Ｈ○○應將坐落台北縣三重市○○段二一０號土地如附圖所
示Ｎ部分（面積二十一點八七平方公尺）建物拆除，將土地返還
原告。並應給付原告新臺幣捌萬零玖佰貳拾元及自民國九十五年
十月五日起至清償日止，按年息百分之五計算之利息。暨自民國
九十五年四月五日起，至返還前開占用土地之日止，按月給付原
告新臺幣壹仟參佰肆拾玖元。
被Ｂ○○應將坐落台北縣三重市○○段二一０號土地如附圖所示
Ｏ部分（面積十六點二七平方公尺）建物拆除，將土地返還原告
。並應給付原告新臺幣陸萬零貳佰元及自民國九十五年十月五日
起至清償日止，按年息百分之五計算之利息。暨自民國九十五年
四月五日起，至返還前開占用土地之日止，按月給付原告新臺幣
壹仟零參元。
被告Ａ○○應將坐落台北縣三重市○○段二一０號土地如附圖所
示Ｐ部分（面積十點三四平方公尺）建物拆除，將土地返還原告
。並應給付原告新臺幣參萬捌仟貳佰陸拾元及自民國九十五年十
月五日起至清償日止，按年息百分之五計算之利息。暨自民國九
十五年四月五日起，至返還前開占用土地之日止，按月給付原告
新臺幣陸佰參拾捌元。
被告酉○○、未○○、申○○應將坐落台北縣三重市○○段二一
０號土地如附圖所示Ｑ部分（面積各七點零八平方公尺）一樓及
二樓建物拆除，將土地返還原告。並應給付原告新臺幣壹萬參仟
壹佰元及自民國九十五年十月五日起至清償日止，按年息百分之
五計算之利息。暨自民國九十五年四月五日起，至返還前開占用
土地之日止，按月給付原告新臺幣貳佰拾捌元。
被告壬○○應將坐落台北縣三重市○○段二一０號土地如附圖所
示Ｑ部分（面積各七點零八平方公尺）三樓建物拆除，將土地返
還原告。並應給付原告新臺幣陸仟伍佰伍拾元及自民國九十五年
十月五日起至清償日止，按年息百分之五計算之利息。暨自民國
九十五年四月五日起，至返還前開占用土地之日止，按月給付原
告新臺幣壹佰零玖元。
被告庚○○應將坐落台北縣三重市○○段二一０號土地如附圖所
示Ｑ部分（面積各七點零八平方公尺）四樓建物拆除，將土地返
還原告。並應給付原告新臺幣陸仟伍佰伍拾元及自民國九十五年
十月五日起至清償日止，按年息百分之五計算之利息。暨自民國
九十五年四月五日起，至返還前開占用土地之日止，按月給付原
告新臺幣壹佰零玖元。
原告其餘之訴駁回。
訴訟費用由被告丙○○負擔百分之三、被告黃○○負擔百分之六
、被告Ｇ○○負擔百分之三、被告癸○負擔百分之二、被告Ｉ○○負擔百分之五、被告Ｊ○○負擔百分之九、被告卯○○負擔百
分之十、被告子○○負擔百分之二、被告陳泳霖負擔百分之一、
被告戊○○負擔百分之一、被告Ｈ○○負擔百分之十一、被告Ｂ
○○負擔百分之八、被告Ａ○○負擔百分之五、被告酉○○、未
○○及申○○連帶負擔百分之二、被告壬○○負擔百分之一、被
告庚○○負擔百分之一；餘由原告負擔。
本判決第一至十七項於原告以新台幣柒佰捌拾玖萬貳仟零陸拾貳
元為被告供擔保後，得假執行。
原告其餘假執行之聲請駁回。
    事實及理由
一、程序方面：
    本件被告陳泳霖、壬○○經合法通知，未於最後言詞辯論期
    日到場，核無民事訴訟法第386 條各款所列情形，爰依原告
    聲請，由其一造辯論而為判決。
二、原告主張：
  (一)坐落台北縣三重市○○段210 號土地（下稱系爭土地）為原
    告所有，詎被告丙○○等23人（附表編號1 至24；其中編號
    19部分已經撤回）無法律上原因，各在系爭土地如附圖所示
    處無權占有搭建建物，爰依民法第767 條規定請求被告將占
    有系爭土地之建物拆除，將土地返還原告。併依民法第179
    條及第184 條、第185 條規定，請求被告自起訴前5 年起至
    返還土地之日止，按月依附表所示金額給付相當於租金之利
    得及損害。又其中被告Ｂ○○、Ａ○○所建築房屋並未辦理
    保存登記；被告Ｍ○○所占用9.44平方公尺部分雖於測量前
    已經拆除，惟仍應給付5 年損害金（詳附表編號7 所示）。
    另就被告辰○○○等10人（附表編號25至34）及被告黃○○
    ，其等設置越界屋簷及雨棚，使雨水直注原告所有系爭土地
    ，顯違民法第773 條、第777 條規定，爰依民法第773 條、
    第777 條規定請求被告拆除越界設置之屋簷及雨棚。
  (二)併為聲明：
    (1)被告丙○○等23人（附表編號1 至24，扣除編號19）應將
      坐落系爭土地如附圖所示建物拆除，將土地返還原告。
    (2)被告丙○○等23人（附表編號1 至24，扣除編號19）應給
      付原告如附表所示金額（5 年相當於租金之不當得利）及
      自95年10月5 日起至清償日止，按年息5%計算之利息；並
      自95年4 月5 日起至返還土地之日止，按月給付原告各如
      附所示金額。
    (3)被告黃○○（附表編號2）及 被告辰○○○等10人（附表
      編號25至34）應將如附圖所示越界設置之屋簷及雨棚拆除
      。
三、被告方面：
  (一)被告丙○○抗辯：附圖B 所示37號1 樓建物固為伊所有，惟
    伊並不知情原告何時買受系爭土地，亦不知伊所有37號1 樓
    房屋有越界建築之情事，倘原告告訴伊有占用，占用何部分
    ，占用的部分伊會拆除，或以合理價格買受，故原告請求賠
    償並不合理。併為答辯聲明：駁回原告之訴。
  (二)被告黃○○（39號1 樓，12.1）、宙○○、宇○○、玄○○
    （39號2 至4 樓，雨庇各1.11）抗辯：否認被告黃○○所有
    附圖C 所示1 樓及5 樓建物有占用原告之土地，倘有占用同
    意以合理價格買受；又被告宙○○、宇○○、玄○○、黃○○（39號2 至4 樓）所安裝鐵窗，及為住家安全，縱有雨水
    滴落，亦在3 公尺防火巷內側，應未損及原告之權利等語。
    併為答辯聲明：駁回原告之訴。
  (三)被告天○○、戌○○、午○○○抗辯：其等所有附圖E 所示
    1 、2 、5 樓建物，並沒有占用原告之土地，早將占用部分
    拆除返還原告等語。併為答辯聲明：駁回原告之訴。
  (四)被告亥○○抗辯：否認其所有附圖E 所示3 、4 樓建物占用
    原告土地。併為答辯聲明：駁回原告之訴。
  (五)被告Ｍ○○抗辯：伊等所有房屋坐落之基地原本與系爭土地
    同屬一地號，房屋蓋好後才分割，系爭土地即係原先留下的
    空地。之後已與地主達成和解，並將占用土地上建物拆除，
    目前僅餘牆壁未拆；並未如原告所指，於拆除後又重新搭建
    等語。併為答辯聲明：駁回原告之訴。
  (六)被告Ｇ○○抗辯：伊所有附圖G 所示1 、4 、5 樓建物及H
    所示4 、5 樓建物，伊原先並不知悉有占用系爭土地之情事
    ，如果有占用願意拆除返還，或價購等語。併為答辯聲明：
    駁回原告之訴。
  (七)被告癸○抗辯：：伊所有附圖G 所示2 、3 樓建物及H 所示
    1、2 、3 樓建物，伊原先並不知悉有占用系爭土地之情事
    ，如果有占用願意拆除返還，或價購等語。併為答辯聲明：
    駁回原告之訴。
  (八)被告Ｉ○○、Ｊ○○、卯○○抗辯：系爭土地為其等所有建
    物之空地，希望能向原告買下等語。併為答辯聲明：駁回原
    告之訴。
  (九)被告子○○、陳泳霖、戊○○抗辯：並不知悉有占用土地之
    事，如有占用可向原告購入；陳泳霖並稱「伊最近才買屋」
    等語。併為答辯聲明：駁回原告之訴。
  (十)被告Ｈ○○、Ｂ○○、Ａ○○、壬○○、庚○○抗辯：如果
    價格合理原向原告購地等語。併為答辯聲明：駁回原告之訴
    。
  (十一)被告酉○○、未○○、申○○抗辯：高游數香為其等之母親
    ，於起訴前即死亡，由其等及其父地○○繼承；其父高金銘
    錄嗣於95年9 月23日死亡，死亡後，則由其等繼承，其等於
    繼承後，尚未辦理繼承登記。亦不知悉占用之情事，倘原告
    願以合理之價格出售，彼等可以同意價購等語。併為答辯聲
    明：原告之訴駁回。
  (十二)辰○○○、乙○○、丁○○、辛○○、甲○、Ｋ○○、己○○抗辯：伊等所有建物僅有雨庇占用等語。併為答辯聲明：
    駁回原告之訴。
四：兩造不爭執之事項：
  (一)系爭土地為原告所有（取得所有權時間為83年11月2 日），
    並有系爭土地登記謄本一份在卷可佐。
  (二)系爭土地自89年7 月起迄今申報地價為每平方公尺14,800元
    等情，並有系爭土地地價第一類謄本一份附卷可查。
  (三)被告所有建物占用系爭土地之位置及面積，各如附圖所示。
    除被告陳泳霖於94年8 月11日始取得附圖所示L 部分3 樓建
    物所有權外，其餘被告取得其等所有建物之時間均早於起訴
    （95年4 月4 日）前5 年等情。有建物登記謄本四十份，附
    卷可查。
五、原告主張：被告丙○○等23人（附表編號1 至24，扣除編號
    19）無法律上原因，各在系爭土地如附圖所示處無權占有搭
    建建物，爰依民法第767 條規定請求被告將占有系爭土地之
    建物拆除，將土地返還原告等情。經查：
  (一)原告主張：被告丙○○所有附圖所示B 部分1 樓建物（占用
    面積5.8 方公尺）；黃○○所有如附圖所示C 部分1 樓建物
    （占用面積12.1平方公尺）；天○○、戌○○、亥○○、午
    ○○○所有如附圖所示E 部分1 至5 樓建物（占用面積0.37
    平方公尺）；Ｇ○○所有如附圖所示G 部分1 、4 、5 樓建
    物（占用面積8.19平方公尺）及H 部分4.5 樓（占用面積
    1.97 平 方公尺）；癸○所有如附圖所示G 部分2 、3 樓建
    物（占用面積4.37平方公尺）及H 部分1 至3 樓（占用面積
    1.97平方公尺）；Ｉ○○所有如附圖所示I 部分建物（占用
    面積10.25 平方公尺）；Ｊ○○所有如附圖所示J 部分建物
    （占用面積18.12 平方公尺）；卯○○所有如附圖所示K 部
    分建物（占用面積20.47 平方公尺）；子○○、陳泳霖、戊○○所有如附圖所示L 部分建物（占用面積8.41平方公尺）
    ；Ｈ○○所有如附圖所示N 部分建物（占用面積21.87 平方
    公尺）；Ｂ○○所有如附圖所示O 部分建物（占用面積16.2
    7 平方公尺）；Ａ○○所有如附圖所示P 部分建物（占用面
    積10.34 平方公尺）；酉○○、未○○、申○○（以上3 人
    公同共有）、壬○○、庚○○所有如附圖所示Q 部分1至4樓
    建物（占用面積7. 08 平方公尺），無權占有原告所有系爭
    土地等情，既如前述。被告丙○○等22人復無法提出任何證
    據證明其等有何合法之占用權源以供本院審酌，準此，原告
    本於民法第767 條規定提起本訴，請求被告丙○○等22人拆
    屋還地，於法即無不合，應予准許。
  (二)至被告Ｍ○○所有如附圖所示F 部分1 樓建物（占用面積0.
    46平方公尺），雖亦占用系爭土地，然原告既不爭執其已經
    與被告Ｍ○○和解，依約應由其自行拆除等情，並有和解書
    一份為佐。則被告Ｍ○○抗辯：原告自不得再依民法第76 7
    條規定，請求被告Ｍ○○拆屋還地，於法自屬有據。原告此
    部分之請求，應予駁回。
六、原告本於不當得利及侵權行為法律關係（選擇合併）請求被
    告丙○○等23人給付以起訴前5 年起迄返還占用土地之日止
    ，按申報地價10% 計算之租金利得或損害一節，經查：
  (一)侵權行為損害賠償請求權，乃加害人填補被害人因侵權行為
    所受之損害；不當得利返還請求權則在取回受領人之受益，
    使其返還於受損人。是立法意旨各有不同。前者以被害人受
    損害為要件，加害人是否因此得利，則非所問；後者以一方
    受利益致他方受損害為必要。成立要件既有不同，目的亦異
    ，兩者自不妨併存（並無優劣之分），此為請求權競合。本
    件原告既主張前開二請求權間之關係為選擇合併方式，本院
    自得擇一而為判決。
  (二)承上所述，被告丙○○等22人占用系爭土地如附圖所示建屋
    既屬無權占有，而無權占用他人之物，自占有人方面，依社
    會通念可能獲得相當於租金之利益（最高法院61年台上字第
    1675號判例參照），就權利人而言，如無反證，其所受損害
    自與租金相當，兩者同以租金數額為據（最高法院58年度台
    上字第3717號判決參照），且非都市地方土地之利用價值通
    常較都市土地為低，是以無權占用非城市地方之房屋不論依
    民法第179 條之規定返還利益或依同法第184 條規定請求賠
    償，均受土地法第97條所「以不超過土地及其建築物申報總
    價額年息10% 為限」之限制。所謂土地申報地價依土地法施
    行法第25條及土地法第148 條規定，係土地所有人依該法規
    定所申報之地價。查系爭土地於89年7 月起迄今之申報地價
    均為每平方公尺14,800元，有原告所提出之地價謄本一份可
    憑，則被告丙○○等22人所有建物占用系爭土地之申報總價
    為（14,800 x占用面積）。而經本院審酌系爭建物所占用之
    系爭土地位於住宅區，附近有公園等所在位置、工商業繁榮
    程度，與被告丙○○等22人利用系爭房屋之經濟價值，暨原
    告所受損害等相關情狀，認以法定地價年息5%為適當，原告
    逾此部分之請求，應屬過巨。茲就原告之請求逐一說明於下
    ：
    被告丙○○部分：
      原告主張，被告於起訴前5 年占用之面積原為10平方公尺
      ，迄本院至現場履勘並囑託地政機關測量前，始為部分拆
      除至占有5.8 平方公尺等情，固據原告提出照片一幀為證
      。惟照片上既無日期及面積之記載，單執照片內容，自無
      法為被告丙○○於起訴前5 年即占有10平方公尺之佐，此
      外，原告並未再提出其他證據以供本院審酌，經本院調查
      之結果，認原告前開逾5.8 平方公尺無權占用之主張，並
      無可採。是以占用面積為5.8 平方公尺，依前所述方式計
      算占用系爭土地申報總價為85,840元，按年息5%計算後，
      每年相當於租金之利得為4,292 元（14,800*5.8*5%=4,29
      2）。 準此，原告依民法第179 條請求被告丙○○給付21
      ,460 元 （4,292*5=21,460；起訴前5 年），及自95年10
      月5 日起至清償日止，按年息5%計算之利息；暨自95年4
      月5 日起（起訴翌日）至返還占用土地之日止，按月給付
      358 元（4,292/12=358），為有理由，應予准許。逾此部
      分之請求，則屬無據，應予駁回。
    被告黃○○部分：
      以占用面積為12.1平方公尺，依前所述方式計算占用系爭
      土地申報總價為179,080 元，按年息5%計算後，每年相當
      於租金之利得為8,954 元（14,800*12.1*5%=8,954）。準
      此，原告依民法第179 條請求被告黃○○給付44,770元（
      8,954*5=44,770；起訴前5 年），及自95年10月5 日起至
      清償日止，按年息5%計算之利息；暨自95年4 月5 日起（
      起訴翌日）至返還占用土地之日止，按月給付746 元（8,
      954/12=746），為有理由，應予准許。逾此部分之請求，
      則屬無據，應予駁回。
    被告天○○、戌○○、亥○○、午○○○部分：
      以占用面積0.37平方公尺計算，依前述方式計算占用系爭
      土地申報總價為5,476 元，按年息5%計算後，每年相當於
      租金之利得為274 元（14,800*0.37*5%=274；其中被告高
      福裕、戌○○、午○○○各分擔1/5 ；被告亥○○分擔2/
      5）。 準此，原告依民法第179 條請求被告天○○、戌○○、午○○○給付274 元；被告亥○○給付548 元（274*
      5/5=274 ；274*2=548 ；起訴前5 年），及各自95年10月
      5 日起至清償日止，按年息5%計算之利息；暨自95年4 月
      5 日起（起訴翌日）至返還占用土地之日止，被告天○○
      、戌○○、午○○○按月給付5 元（274/12/5=5）；被告
      亥○○按月給付10元（ 5*2=10），為有理由，應予准許
      。逾此部分之請求，則屬無據，應予駁回。
    被告Ｍ○○部分：
      原告主張，被告於起訴前5 年占用之面積原為9.44平方公
      尺，迄本院至現場履勘並囑託地政機關測量前，始為拆除
      等情，固據原告提出照片一幀為證。惟照片上既無日期及
      面積之記載，單執照片內容，自無法為被告Ｍ○○於起訴
      前5 年即占有9.44平方公尺之佐，此外，原告並未再提出
      其他證據以供本院審酌，經本院調查之結果，認原告前開
      無權占用之主張，並無可採。即原告本於不當得利或侵權
      行為法律關係請求被告Ｍ○○給付69,855元，均無理由，
      應予駁回。
    被告Ｇ○○部分：
      占用系爭土地如附圖所示G 部分1 樓面積為8.19平方公尺
      ；4 、5 樓部分則為4.37平方公尺（即其中4.37平方公尺
      ，應負擔3/5 ，其餘部分1/1）； 另附圖所示H 部分4 、
      5 樓面積為1.97平方公尺（應分擔2/5）， 依同前方式計
      算，起訴前5 年相當於租金之利得為26,750元（14,800*
      （8.19-4.37）*5%=2,827 ；14,800*4.37*5%/5*3=1,940
      14,800*1.97*5%/5*2=583；（2,827+1,940+583）*5=26,7
      50）；自95年4 月5 日起按月應給付之金額為446 元（（
      2,827+1,940+583）/12=446）。即原告依民法第179 條請
      求被告Ｇ○○給付26,750元，及自95年10月5 日起至清償
      日止，按年息5%計算之利息；暨自95年4 月5 日起至返還
      占用土地之日止，按月給付446 元，為有理由，應予准許
      。逾此部分之請求，則屬無據，應予駁回。
    被告癸○部分：
      占用系爭土地如附圖所示G 部分2 、3 樓面積為4.37平方
      公尺（應負擔2/5）； 另附圖所示H 部分1 、2 、3 樓面
      積為1.97平方公尺（應分擔3/5）， 依同前方式計算，起
      訴前5 年相當於租金之利得為10,845元（14,800*1.97*5%
      /5*3=875；14,800*4.37*5%/5 *2=1,294 ；（875+1,294
      ）*5=10,845）； 自95年4 月5 日起按月應給付之金額為
      181 元（（875+1,294）/12=181）。即原告依民法第179
      條請求被告癸○給付10,845元，及自95年10月5 日起至清
      償日止，按年息5%計算之利息；暨自95年4 月5 日起至返
      還占用土地之日止，按月給付181 元，為有理由，應予准
      許。逾此部分之請求，則屬無據，應予駁回。
    被告Ｉ○○部分：
      占用系爭土地面積10.25 平方公尺，依同前方式計算，起
      訴前5 年相當於租金之利得為37,925元（14,800*10.25*5
      %=7,585 ；7,585*5=37,925）；自95年4 月5 日起按月應
      給付之金額為632 元（7,585/12=632）。即原告依民法第
      1 79條請求被告Ｉ○○給付37,925元，及自95年10月5 日
      起至清償日止，按年息5%計算之利息；暨自95年4 月5 日
      起至返還占用土地之日止，按月給付632 元，為有理由，
      應予准許。逾此部分之請求，則屬無據，應予駁回。
    被告Ｊ○○部分：
      占用系爭土地面積18.12 平方公尺，依同前方式計算，起
      訴前5 年相當於租金之利得為67,045元（14,800*18.12*5
      %=13,409；13,409*5=67,045）， 自95年4 月5 日起按月
      應給付之金額為1,118 元（13,409/12=1,118）。 即原告
      依民法第179 條請求被告Ｊ○○給付67,045元，及自95年
      10月5 日起至清償日止，按年息5%計算之利息；暨自95年
      4 月5 日起至返還占用土地之日止，按月給付1,118 元，
      為有理由，應予准許。逾此部分之請求，則屬無據，應予
      駁回。
    被告卯○○部分：
      占用系爭土地面積為20.47 平方公尺，依同前方式計算，
      起訴前5 年相當於租金之利得為75,740元（14,800*20.47
      *5%=15,148；15,148*5=75,740）， 自95年4 月5 日起按
      月應給付之金額為1,262 元（15,148/12=1,262）。 即原
      告依民法第179 條請求被告卯○○給付75,740元，及自95
      年10月5 日起至清償日止，按年息5%計算之利息；暨自95
      年4 月5 日起至返還占用土地之日止，按月給付1,262 元
      ，為有理由，應予准許。逾此部分之請求，則屬無據，應
      予駁回。
    被告子○○、陳泳霖、戊○○部分：
      共同占用系爭土地面為8.41平方公尺（被告子○○應負擔
      2/4 ；陳泳霖及戊○○各負擔1/4）， 依同前方式計算，
      被告子○○及戊○○起訴前5 年相當於租金之利得為被告
      子○○負擔15,558元；戊○○負擔7,779 元（14,800*8.4
      1 *5 %*5=31,117 ；31,117/4=7,779；7,779*2=15,558）
      ；至被告陳泳霖既自94年8 月11日始取得占用建物之所有
      權，算至95年4 月4 日止，共僅8.83個月，故原告僅得向
      其請求起訴前8.83個月相當於租金之利得，合計為1,145
      元（14,800*8.41*5%/12*8.83=4,579；4,579/4=1,145）
      。另自95年4 月5 日起按月給付之金額被告子○○為259
      元、陳泳霖及戊○○各為130 元（14,800*8.41*5%/4=1,5
      56；1,556/12 =130 ；1556/12*2=259）。 準此，原告依
      民法第179 條請求被告子○○給付15,558元；被告陳泳霖
      給付1,145 元；被告戊○○給付7,779 元，及各自95年10
      月5 日起至清償日止，按年息5%計算之利息；暨自95年4
      月5 日起（起訴翌日）至返還占用土地之日止，被告子○○按月給付259 元；被告陳泳霖、戊○○各按月給付130
      元，為有理由，應予准許。逾此部分之請求，則屬無據，
      應予駁回。
    被告Ｈ○○部分：
      占用系爭土地面積為21.87 平方公尺，依同前計算方式，
      起訴前5 年相當於租金之利得為80,920元（14,800*21.8
      7*5%=16,184 ；16,184*5=80,920）； 自95年4 月5 日起
      按月應給付金額為1,349 元（16,184/12=1,349）。 即原
      告依民法第179 條請求被告Ｈ○○給付80,920元，及自95
      年10月5 日起至清償日止，按年息5%計算之利息；暨自95
      年4 月5 日起至返還占用土地之日止，按月給付1,349 元
      ，為有理由，應予准許。逾此部分之請求，則屬無據，應
      予駁回。
    被Ｂ○○部分：
      占用系爭土地面積為16.27 平方公尺，依同前計算方式，
      起訴前5 年相當於租金之利得為60,200元（14,800*16.2
      7*5%=12 ,040 ；12,040*5=60,200）；自95年4 月5 日起
      按月應給付金額為1,003 元（12,040/12=1,003）。 即原
      告依民法第179 條請求被告Ｂ○○給付60,200元，及自95
      年10月5 日起至清償日止，按年息5%計算之利息；暨自95
      年4 月5 日起至返還占用土地之日止，按月給付1,003 元
      ，為有理由，應予准許。逾此部分之請求，則屬無據，應
      予駁回。
    被告Ａ○○部分：
      占用系爭土地面積為10.34 平方公尺，依同前計算方式，
      起訴前5 年相當於租金之利得為38,260元（14,800*10.3
      4*5%=7, 652 ；7,652*5=38,260）；自95年4 月5 日起按
      月應給付金額為638 元（7,652/12=638）。即原告依民法
      第179 條請求被告Ａ○○給付38,260元，及自95年10月5
      日起至清償日止，按年息5%計算之利息；暨自95年4 月5
      日起至返還占用土地之日止，按月給付638 元，為有理由
      ，應予准許。逾此部分之請求，則屬無據，應予駁回。
    被告酉○○、未○○、申○○及壬○○、庚○○部分：
      共同占用系爭土地面積為7.08平方公尺（其中被告酉○○
      、未○○、申○○應連帶負擔2/4 ；被告壬○○、庚○○
      各負擔1/4）， 依同前計算方式，起訴前5 年相當於租金
      之利得被告酉○○、未○○、申○○為13,100元（14,80
      0*7.08* 5%/4*2=2,620；2,620*5=13,100）；被告壬○○
      、庚○○各為6,550 元（14,800*7.08*5%/4=1,310；1,31
      0*5=6,550）。 自95年4 月5 日起按月應給付金額被告酉
      ○○、未○○、申○○為218 元（2,620/12=218）；被告
      壬○○、庚○○各為109 元（1,310/12=109）。準此，原
      告依民法第179 條及繼承法律關係請求被告酉○○、未○○、申○○給付13,100元；被告壬○○、庚○○各給付6,
      550 元，及各自95年10月5 日起至清償日止，按年息5%
      計算之利息；暨自95年4 月5 日起（起訴翌日）至返還占
      用土地之日止，被告酉○○、未○○、申○○按月給付
      218 元；被告壬○○、庚○○各按月給付109 元，為有理
      由，應予准許。逾此部分之請求，則屬無據，應予駁回。
七、原告主張：被告辰○○○等10人（附表編號25至34）及被告
    黃○○，其等設置越界屋簷及雨棚，使雨水直注原告所有系
    爭土地，顯違民法第773 條、第777 條規定，爰依民法第
    773 條、第777 條規定請求被告拆除越界設置之屋簷及雨棚
    等情。按土地所有權，除法令有限制外，於其行使有利益之
    範圍內，及於土地之上下。如他人之干涉，無礙其所有權之
    行使者，不得排除之；土地所有人，不得設置屋簷，或其他
    工作物，使雨水直注於相鄰之不動產，民法第773 條及第
    777 條分別定有明文。前開二條文乃分就「土地所有權之範
    圍」及「使雨水直注相鄰不動產之禁止」為規定，並未賦予
    所有權人得為積極排除之請求權，是以原告援引民法第773
    條及第777 條為請求權基礎，請求被告秦秋桃等將越界設置
    之雨棚拆除，於法顯有未合（本院前已於95年9 月18日言詞
    辯論程序當庭行使闡明權，令原告就此部分請求權基礎詳為
    研究，仍未再具原告提出適法之請求權，併此敘明。），應
    予駁回。
八、綜上所述，原告本於民法第767 條規定請求被告丙○○等22
    人（扣除編號7 Ｍ○○及編號19高銘祿）將其等所有占用系
    爭土地之建物拆除，將占用土地返還原告；及依民法第179
    條規定（被告酉○○、未○○、申○○部分併依繼承法律關
    係）請求被告丙○○等22人各給付如主文所示相當於租金之
    利得，為有理由，應予准許；逾此部分之請求，則屬無據，
    應予駁回。
九、原告陳明願供擔保請准宣告假執行，經核原告勝訴部分，並
    無不合，爰酌定相當之擔保金額准許之。至原告敗訴部分，
    其假執行之聲請已失所附麗，應併駁回。
結論：原告之訴為有理由，依民事訴訟法第385 條第1 項前段、
第79條、第85條第1 項、第2 項、第390 條第2 項，判決如主文
。
中    華    民    國    95    年    11    月    6     日
                  民事第一庭    法  官  黃信滿
以上正本係照原本作成
如對本判決上訴，須於判決送達後20日內向本院提出上訴狀
中    華    民    國    95    年    11    月    6     日
                            書記官  林月蓉


司法院資訊處製作；財團法人民間司法改革基金會備份。
